【裁判字號】    89,台上,4319
【裁判日期】    890720
【裁判案由】    違反毒品危害防制條例
【裁判全文】
最高法院刑事判決                              八十九年度台上字第四三一九號
    上  訴  人    丁○○
    選任辯護人    陳為祥
    上  訴  人    甲○○
    選任辯護人    連兆宗
    上  訴  人    乙○○
                  戊○○
                  丙○○
右上訴人等因違反毒品危害防制條例案件，不服台灣高等法院中華民國八十九年二月
二十九日第二審判決（八十八年度上訴字第三○一七號，起訴案號：台灣板橋地方法
院檢察署八十八年度偵字第四六二五、四六二六、四九一七、四九一八、六二六三號
），提起上訴，本院判決如左：
    主  文
原判決關於乙○○、戊○○暨丙○○販賣第二級毒品部分撤銷，發回台灣高等法院。
其他上訴駁回。
    理  由
一、撤銷發回部分：
本件原判決認定上訴人戊○○、丙○○均明知安非他命係屬於第二級毒品，不得非法
販賣。戊○○與上訴人乙○○竟基於共同販賣安非他命營利之概括犯意，先於民國八
十八年二月一日至七日間之某日，在台北縣新莊市○○路省立台北醫院旁向某姓名不
詳之成年男子販入安非他命一包。丁○○因知乙○○有安非他命來源，竟基於幫助販
賣安非他命牟利之概括犯意，與佯欲購買安非他命之警員張慶義談妥，由其幫助找人
出賣價格為新台幣（下同）二十一萬元、重七台兩之安非他命，約定在台北縣新莊市
○○路之合作金庫前交易，丁○○即於同年二月十三日下午將上情通知乙○○，經乙
○○轉知戊○○，戊○○即攜帶其所購入之安非他命一包（當時毛重三十四點八八公
克、淨重三十三點七四公克，驗餘三十三點六六公克），並駕駛其所有登記為丙○○
名下，牌照號碼為ＡＨ－九五九六號自用小客車（下稱為「趙車」），偕同與其有共
同販賣安非他命犯意聯絡之丙○○往台北縣中和市○○路搭載乙○○，並在車內以行
動電話向綽號「校長」（或「孝長」，下稱「校長」）之不詳姓名成年男子表明要購
買七台兩安非他命，途中遇攜貨駕駛計程車前來之「校長」，戊○○取得安非他命後
，將內裝七台兩安非他命一包之黑色手提袋交予丙○○指示其換乘「校長」之計程車
逕赴現場接應，於同日下午六時許，至台北縣中和市搭載乙○○及其不知情女友楊靜
雯駛往台北縣新莊市，其間丁○○在台北縣新莊市合作金庫前與張慶義久候乙○○不
至，即基於幫助上訴人甲○○販賣安非他命之意思，另通知甲○○攜帶安非他命前來
交易，甲○○意圖販賣安非他命，乃攜帶安非他命二小包到場，即與張慶義進入合作
金庫旁之新莊市○○街十五巷一號二樓之空屋內，取出安非他命供張慶義查看，並表
示若滿意其成色可先交錢由其聯絡上手出貨，雙方談至同日晚上七時三十分許，乙○
○趕到，經查驗張慶義攜有款項後，即與丁○○及張慶義行至合作金庫前坐入「趙車
」內，戊○○向張慶義確認買賣之價格、重量及所攜款項後，旋以電話指示坐在中興
街巷內計程車等候之丙○○將渠向「校長」購買之內裝七包安非他命之塑膠袋送來，
丙○○依指示走近將之丟入「趙車」內予戊○○，仍回計程車與「校長」在巷內監視
，戊○○即將塑膠袋內之安非他命拿出一包予張慶義觀看，因就毒品之重量及成份互
有爭執，乃依張慶義提議偕丁○○、乙○○及楊靜雯改至前開二樓之空屋內交易，進
屋後除將七包安非他命置於桌上外，並自張慶義手中接過二十五萬元（其中四萬元原
擬交付被告丁○○當酬勞）價款點數，適甲○○購得便當上樓，即為表明身分之張慶
義及埋伏監控之台北縣新莊分局刑事組組長徐志偉率員逮捕，當場扣得戊○○所有供
販賣之安非他命七包（毛重共二五六點三六公克、總淨重二四七點八八公克、驗餘計
二四五點八八公克）暨戊○○之「趙車」等情。因而撤銷第一審不當之科刑判決，改
判論處乙○○共同連續販賣第二級毒品（累犯）罪刑，論處戊○○共同連續販賣第二
級毒品罪刑，論處丙○○共同販賣第二級毒品罪刑，固非無見。
惟查：(一)、被告之自白，非出於不正之方法且與事實相符者，固得為證據；然被告之
自白不得作為有罪判決之唯一證據，仍應調查其他必要之證據，以察其是否與事實相
符，刑事訴訟法第一百五十六條第一項、第二項分別定有明文。原判決事實認定戊○
○、乙○○二人於八十八年二月一日至七日間之某日，以販賣之意思販入安非他命一
包，因而認定該次販入安非他命，係以販賣之意思而販入，故應成立販賣第二級毒品
罪，然依原判決理由欄所載，此部分之證據僅依憑乙○○於警訊之自白（見原判決第
十三頁第一行），而戊○○於警訊均緘默不答（見偵字第四六二五號卷第六頁至第八
頁反面），其於偵審中更堅予否認上情，又無其他任何佐證，則乙○○於警訊所供伊
與戊○○於八十八年二月一日至七日間之某日，以販賣之意思販入安非他命一包等情
，究竟如何與事實相符，原審未予調查，率行判決，自有應於審判期日調查之證據而
未予調查之違法。(二)、販賣以出賣者有賣出之意思，販入者有購買之真意，且雙方就
買賣標的之數量、價格等條件，均意思表示合致，始足完成買賣行為而成立販賣既遂
。本件警員張慶義佯裝欲購買安非他命，先向丁○○表明欲購買安非他命七台兩，價
格二十一萬元（另酬金四萬元），丁○○旋即通知乙○○，乙○○再通知戊○○，戊
○○即攜帶安非他命一包及嗣後向「校長」購買之安非他命七包前來，張慶義雖與戊
○○、丁○○、乙○○就安非他命之價格、品質、重量等談論，且已著手實施販賣安
非他命之行為，然張慶義原無買受之意思，其虛與渠等買賣毒品，意在求人贓俱獲，
故形式上縱戊○○、丁○○、乙○○與張慶義已互為交易毒品及價金，惟事實上彼等
不能真正完成買賣毒品之行為，故原判決就此部分認已成立販賣既遂，其見解可議而
有適用法則不當之違法，況同樣情形，原判決就甲○○販賣部分，卻認僅止於未遂階
段，而此部分則認既遂，亦有判決理由矛盾之違法。(三)、丙○○否認自戊○○手中接
來一包黑色手提袋（內裝七台兩安非他命一包）換乘「校長」之車赴現場接應，並辯
稱伊嗣後雖有丟一塑膠袋入「趙車」，但不知該丟入「趙車」之塑膠袋中有安非他命
云云。原判決事實記載戊○○將內裝七台兩安非他命一包之黑色手提袋交予丙○○（
見原判決第五頁第七、八行），又記載戊○○以電話指示丙○○將內裝七包安非他命
之塑膠袋送來（見原判決第五頁第十七行、第六頁第一行），究竟塑膠袋內之安非他
命為一包或七包，前後所載不一，已有矛盾。且前載戊○○將購自「校長」之七兩安
非他命後，乃將內裝七台兩安非他命一包之黑色手提袋交予丙○○指示其換乘「校長
」之計程車逕赴現場接應（見原判決第五頁第七行、第八行），即認定丙○○之安非
他命係戊○○所交付，但於理由欄卻記載丙○○之安非他命係受「校長」交付（見原
判決第十七頁第九行），亦有判決理由矛盾之違法。乙○○、戊○○、丙○○上訴指
摘原判決不當，非全無理由，應認原判決關於乙○○、戊○○暨丙○○販賣第二級毒
品部分有撤銷發回更審之原因。至於原審就乙○○不另為無罪之諭知部分，因與論罪
部分有裁判上一罪之關係，基於審判不可分原則，亦一併發回，附此敘明。
二、上訴駁回部分（丁○○、甲○○暨丙○○持有第二級毒品部分）：
(一)、按刑事訴訟法第三百七十七條規定，上訴於第三審法院，非以判決違背法令為理
由，不得為之。是提起第三審上訴，應以原判決違背法令為理由，係屬法定要件。如
果上訴理由狀並未依據卷內訴訟資料，具體指摘原判決不適用何種法則或如何適用不
當，或所指摘原判決違法情事，顯與法律規定得為第三審上訴理由之違法情形，不相
適合時，均應認其上訴為違背法律上之程式，予以駁回。上訴人丁○○上訴意旨略稱
：丁○○原無販賣或幫助販賣之犯意，乃因張慶義喬裝買客表明欲購買安非他命，丁
○○僅受張慶義之請託，代為引介賣主而已，縱有幫助，係幫助張慶義購買毒品，非
幫助賣主戊○○等人販賣毒品，且戊○○等人於販入毒品時，其販賣行為已完成，無
再受幫助之必要，故丁○○應無再幫助渠等販賣毒品之餘地，乃原判決竟論以丁○○
連續幫助販賣第二級毒品未遂罪，不僅採證違法，復有適用法則不當之違誤云云。上
訴人甲○○上訴意旨略稱：販賣罪以有營利之意思而販入始足構成，甲○○無營利及
販賣之犯意，何況係因警員張慶義佯裝欲購買安非他命，甲○○受丁○○（綽號「小
杰」）之通知到達現場後，居於介紹，僅以電話聯絡綽號「太子」者，由張慶義與「
太子」者直接溝通交易，則甲○○之行為應無成立販賣罪可言，乃原判決論以販賣第
二級毒品未遂（累犯）罪，自有適用法則不當之違法；又警訊時，因甲○○為圖求交
保釋放，乃就警員自行編排之筆錄予以簽名，該筆錄不實在，原判決竟以甲○○之警
訊筆錄資為認定犯罪之證據，採證亦有違誤云云。惟查丁○○於警訊及檢察官偵查中
均供稱因綽號「阿中」者（指張慶義）向伊表示要買安非他命七台兩，價款二十一萬
元，伊可得酬金，故伊透過乙○○再向戊○○聯絡購買，約定交易時間、地點，另外
甲○○亦是伊叫其送來安非他命販賣，於洽談交易時即被查獲等語（見偵字第四六二
五號卷第十八頁反面、第四十三頁、第四十四頁反面），核與共同被告乙○○、戊○
○、甲○○於警訊與第一審偵審中所供情節大致相符，足見丁○○有幫助戊○○及甲
○○等人販賣安非他命之概括犯意，原審據此，參酌證人張慶義之證詞、查扣之安非
他命二小包（驗餘淨重二‧九九公克）、七包（驗餘淨重二四五‧八八公克）、一包
（驗餘淨重三三‧六六公克）及內政部警政署刑事警察局鑑驗通知書三紙（見第一審
卷第一三五、二六二、二六三頁）等證據，認定丁○○成立犯罪，乃撤銷第一審關於
丁○○部分之不當科刑判決，改判論處丁○○連續幫助販賣第二級毒品未遂罪刑，並
無判決適用法則不當之違法情形，而其採證究竟如何違法，上訴意旨並未依據卷內資
料具體指摘，自非適法之第三審上訴理由。次查甲○○於警訊時供稱「小杰」（指丁
○○）說販賣安非他命可以賺錢，所以由他介紹買主，我再拿少許安非他命去給買主
試用，等約定交易數量後，我再向「太子」調貨，之前沒有販賣過，這次是「小杰」
介紹說可以賺錢才要賣，在交易試貨時即被警查獲等語（見偵字第四九一七號卷第五
頁反面、第六頁），於檢察官偵查中亦供稱扣案之二小包安非他命是拿來要賣給喬裝
買客之警員而被當場查獲，是丁○○介紹來買貨的等語（見偵字第四九一七號卷第二
十六頁反面）。可見甲○○具有販賣營利之犯意，原判決依憑甲○○於警訊、檢察官
偵查中之前開供詞，參酌丁○○與證人張慶義於偵審中之供詞、扣案之安非他命二小
包（驗餘淨重二‧九九公克）及內政部警政署刑事警察局鑑驗通知書（見第一審卷第
二六三頁）等證據，綜合判斷，認定甲○○成立犯罪，乃撤銷第一審關於甲○○部分
之不當科刑判決，改判論處甲○○販賣第二級毒品未遂（累犯）罪刑，亦無判決適用
法則不當之情形存在；又甲○○於檢察官偵查中供稱警訊時無受刑求，警訊所稱實在
（見偵字第四六二五號卷第四十四頁、第六十五頁），嗣於檢察官偵查中尚稱扣案之
二小包安非他命是拿來要賣給喬裝買客之警員而被當場查獲，是丁○○介紹來買貨等
語（見前開偵字第四九一七號卷第二十六頁反面），承辦警員徐志偉、鍾任瑞均證稱
警訊筆錄真實，無刑求情事（見第一審卷第八十四頁正反面、第一三九、一四四頁）
，足見甲○○之警訊筆錄實在，其警訊之自白，係出於自由意思下所為，原判決認該
自白與事實相符，採為犯罪之證據，採證並無違法。丁○○、甲○○上訴理由狀或未
依據卷內訴訟資料具體指摘原判決如何違背法令，或所指摘原判決違法情事，顯與法
律規定得為第三審上訴理由之違法情形不相適合，其等上訴均違背法律上之程式，應
予駁回。
(二)、按最重本刑為三年以下有期徒刑、拘役、或專科罰金之罪之案件，經第二審判決
者，不得上訴於第三審法院，刑事訴訟法第三百七十六條第一款定有明文。本件原判
決關於丙○○持有第二級毒品部分，原審係依毒品危害防制條例第十一條第二項論處
罪刑，查該罪之最重本刑為有期徒刑二年，屬於刑事訴訟法第三百七十六條第一款之
案件。依首開說明，既經第二審判決，自不得上訴於第三審法院，丙○○竟復一併提
起上訴，顯為法所不許，此部分上訴應予駁回。
據上論結，應依刑事訴訟法第三百九十七條、第四百零一條、第三百九十五條前段，
判決如主文。
中      華      民      國    八十九    年      七      月     二十     日
                              最高法院刑事第十二庭
                                  審判長法官  陳  炳  煌
                                        法官  陳  正  庸
                                        法官  陳  世  雄
                                        法官  徐  文  亮
                                        法官  吳  信  銘
      右正本證明與原本無異
                                              書  記  官
中      華      民      國    八十九    年      七      月    二十五    日


司法院資訊處製作；財團法人民間司法改革基金會備份。
